臺灣高等法院刑事裁定　　　　　　　　100年度毒抗字第72號
抗　告　人
即　被　告　林曉陽
上列抗告人即被告因違反毒品危害防制條例案件，不服臺灣基隆
地方法院中華民國100年1月24日裁定（原審案號：100年度毒聲
字第19號），提起抗告，本院裁定如下：
    主  文
抗告駁回。
    理  由
一、原裁定意旨略以：被告林曉陽於民國（下同）99年10月8日
    凌晨0時5分採尿回溯4日內之某時，在不詳地點施用第二級
    毒品安非他命類，為警於同年10月7日晚間11時30分許，在
    台北市○○○路18巷24號附近盤檢查獲，其尿液經送驗結果
    ，呈安非他命暨甲基安非他命陽性反應，而被告前因施用毒
    品案件，經原審法院88年度毒聲字第1288號裁定令入勒戒處
    所觀察、勒戒後，認無繼續施用毒品之傾向，於88年7月22
    日釋放出所，並經臺灣基隆地方法院檢察署檢察官於88年7
    月21日以88年度偵字第4382號為不起訴處分確定，足認被告
    於距前案觀察勒戒執行完畢逾5年後，復為上開施用毒品犯
    行，即應依毒品危害防制條例第20條第3項適用同條第1項之
    規定，令入勒戒處所觀察、勒戒，其期間不得逾2月等語。
二、抗告意旨略以：抗告人擔任遊覽車駕駛工作，99年10月7日
    晚間8時許下班後，在公司停車場遇見同事陳正智，應陳正
    智之邀，搭乘陳正智所駕汽車去吃東西，之後前往陳正智朋
    友位於南京西路之處所，到達時陳正智將一個小化妝包寄放
    在抗告人背包中，接著陳正智連同其朋友3名男子進入房間
    ，抗告人則在客廳等候，稍後又有一女子自外返回進入前開
    房間，不久抗告人即發現前開房間上方抽風機冒出很多煙，
    抗告人當時心想渠等應是在房間內抽煙，約半小時後陳正智
    自房間出來，向抗告人表示其頭暈，請抗告人開車。當時抗
    告人正要發動車子，即有警員上前盤查搜索，自陳正智寄放
    在抗告人背包中之化妝包扣得打火機、毒品及吸食器等物，
    並於陳正智身上搜得安非他命一包。然抗告人確實並未吸食
    毒品，自88年間接受觀察勒戒完畢出所後，即已心生警惕戒
    除毒癮，且抗告人身患糖尿病，豈敢再吸食毒品危害自身健
    康，而抗告人尿液送驗結果竟呈陽性反應，應係在陳正智友
    人處誤吸入二手毒煙所致，抗告人事先確實不知陳正智係去
    找藥頭。爰依法提起抗告，懇請法院查明事實，以還其清白
    云云。
三、按犯毒品危害防制條例第10條之罪者，檢察官應聲請法院裁
    定，或少年法院（地方法院少年法庭）應先裁定，令被告或
    少年入勒戒處所觀察、勒戒，其期間不得逾2月；又依前項
    規定為觀察勒戒或強制戒治執行完畢釋放後，5年後再犯第
    10條之罪者，適用本條前2項之規定，毒品危害防制條例第
    20條第1項、第3項分別定有明文。
四、經查：
  (一)抗告人雖否認有施用第二級毒品安非他命之犯行，惟抗告人
    於99年10月8日經依法採得之尿液檢體，經檢送臺灣檢驗科
    技股份有限公司後，以酵素免疫分析法（EIA）初驗、及以
    氣相層析質譜儀法（GC/MS）確認檢驗結果，確呈安非他命
    、甲基安非他命陽性反應，有臺灣檢驗科技股份有限公司99
    年10月26日尿液檢體編號G0000000號濫用藥物檢驗報告附卷
    可稽（見99年度毒偵字第4051號卷第21頁）。而按個人口服
    投與安非他命後，一般而言，約70％於口服投與後24小時內
    自尿中排出，約90％於96小時內自尿中排出；復按在文獻報
    告中，雖確實有藥品或食品因交叉反應，可在尿液測試中產
    生偽陽性之安非他命或嗎啡反應，於作尿液嗎啡篩檢時，也
    同樣的可能會有偽陽性產生，但利用精密的儀器分析，將可
    排除偽陽性之可能，而得到正確的答案，因此篩檢結果必須
    進一步確認，而在目前最常採用之確認方法為氣相層析質譜
    儀（GC/MS），此乃因在良好的操作條件下，以氣相層析質
    譜儀作藥物及其代謝產物之定性及定量分析，幾乎不會有偽
    陽性反應產生；再按單以免疫分析法檢驗尿液，有可能因交
    叉反應，而對服用幾種其他非煙毒或甲基安非他命藥物者之
    尿液產生偽陽性之結果，然若搭配薄層分析法（TOXI -LAB
    ），應可摒除絕大部分之偽陽性問題，至於使用氣相層析質
    譜儀分析法確認，則可完全排除偽陽性之干擾，此有行政院
    衛生署藥物食品檢驗局91年2月8日藥檢壹字第1156號函、
    行政院國軍退除役官兵輔導委員會臺北榮民總醫院83年4月7
    日北總內字第3059號函可參。是抗告人尿液既經以氣相層
    析質譜儀分析法檢出第二級甲基安非他命代謝物之陽性反應
    ，應可排除偽陽性之可能，抗告人確有施用第二級毒品安非
    他命之犯行無訛，且抗告人於99年10月8日接受採尿送驗，
    所採尿液為其親自排放、裝瓶、密封及捺印之事實，亦據抗
    告人於警詢中陳述在卷，顯見本件採尿過程並無違誤，抗告
    人確有施用第二級毒品。
  (二)又抗告人辯稱：其尿液檢驗呈陽性反應可能係誤吸二手毒煙
    所致云云，惟按法務部調查局檢驗甲基安非他命或煙毒案件
    經驗研判，若非長時間與吸毒者直接相向且存心大量吸入吸
    毒者所呼出之煙氣，以二手煙中可能存在之低劑量甲基安非
    他命或煙毒，應不致在尿液中檢驗出甲基安非他命或煙毒反
    應，有法務部調查局82年5月19日（壹）發技（一）字第682
    號函可參，足徵必須刻意長時間持續地於密閉空間內與施用
    安非他命者直接相向，且故意大量吸入吸毒者所呼出之氣體
    ，始有可能發生未自行施用甲基安非他命卻因吸入空氣中懸
    浮之甲基安非他命而使尿液中呈陽性反應之所謂「二手煙」
    問題。而徵諸抗告人尿液檢驗報告結果，其檢出甲基安非他
    命含量，高達>3500（14316）ng/ml，較之行政院衛生署公
    告判定依據值>=500ng/ml高出標準甚多，揆諸上開說明，抗
    告人顯非誤吸二手毒導致其尿液呈毒品陽性反應。此外，參
    諸行政院衛生署管制藥品管理局96年6月25日管檢字第09600
    06316號函釋，亦表示：若與甲基安非他命施用者共處一室
    ，因吸入殘存煙霧或施用者吐出之空氣，導致驗出被告尿液
    中甲基安非他命濃度大於2000ng/ml的可能性較低等語，是
    抗告人不可能僅因他人在隔壁房間施用毒品即在尿液中檢驗
    出高濃度之甲基安非他命陽性反應，抗告人前開所辯誤吸二
    手毒煙云云，顯為飾詞圖卸之詞，洵不足取。
  (三)綜上，抗告人否認施用第二級毒品，空言辯稱係誤吸入二手
    毒煙云云，顯無可採，原審因認抗告人確有施用第二級毒品
    安非他命之犯行，裁定將其送勒戒處所觀察、勒戒，其認事
    用法，經核並無不當，本件抗告為無理由，應予駁回。
五、據上論斷，應依刑事訴訟法第412條，裁定如主文。
中    華    民    國  100    年    3    月    29    日
            刑事第十六庭審判長法  官  陳晴教
                              法  官  吳啟民
                              法  官  王敏慧
以上正本證明與原本無異。
不得再抗告。
                              書記官  丁淑蘭
中    華    民    國   100    年    3     月    29    日